【裁判字號】    91,上重訴,20
【裁判日期】    920410
【裁判案由】    殺人
【裁判全文】
臺灣高等法院臺中分院刑事判決                    九十一年度上重訴字第二號
    上  訴  人
    即  被  告  甲○○
    選任辯護人  蔡定生
右上訴人因殺人案件，不服臺灣臺中地方法院九十一年度重訴字第二五九號，中華民
國九十一年四月三十日第一審判決（起訴案號：臺灣臺中地方法院檢察署九十年度偵
字第一七七五八號）提起上訴，本院判決如左：
    主    文
原判決撤銷。
甲○○殺人，處有期徒刑拾貳年，褫奪公權伍年。
    事    實
一、甲○○因其所有之房屋於民國八十八年間遭地震而倒塌，遂寄宿於臺中縣烏日鄉
    ○○路五之一號何義雄所主持之「乙旨宮」附近之土地公廟內。於九十年九月三
    十日上午某時許，甲○○友人陳賢聲駕駛其所有車牌號碼為ＰＥ－八八九五號之
    自用小客車至距「乙旨宮」約五十公尺處之前開土地公廟，與甲○○共飲米酒一
    瓶，而何義雄、乙○○、盧穩吉及因竊盜案件經法院通緝而化名為「陳正德」之
    韓少金等人亦同時在「乙旨宮」門前飲酒，甲○○與陳賢聲隨後則應邀至「乙旨
    宮」前同何義雄等人聊天。其間因何義雄表示希望甲○○搬離前開土地公廟，二
    人遂起爭執，嗣經乙○○勸和。未幾，陳賢聲駕車搭載乙○○外出買酒食，甲○
    ○乃悻悻然返回前開土地公廟前。韓少金則於當日上午十一時許，至該土地公廟
    要求甲○○搬離前開土地公廟，二人亦生口角後，韓少金即返回「乙旨宮」，而
    原於「乙旨宮」之盧穩吉亦於當日上午十一時三十分許離去，途中並遇見陳賢聲
    駕車搭載乙○○返回前開土地公廟（返回該處後，陳賢聲與乙○○起爭執後持刀
    砍傷乙○○之部分，業由檢察官另案起訴，並經本院以九十一年度上訴字第四一
    八號諭知公訴不受理判決確定）。而韓少金於返回「乙旨宮」與何義雄聊天後，
    乃因不勝酒力而躺臥於「乙旨宮」前之長椅上休憩，何義雄亦進入「乙旨宮」內
    之臥室休息。甲○○因曾遭催趕搬離前開土地公廟而先後與何義雄、韓少金爭吵
    ，心生不滿，遂於同日十二時左右，自前開陳賢聲所有自用小客車之後車廂內取
    出陳賢聲所有之長柄刈刀（即長柄割草刀）一把，至「乙旨宮」前，見躺臥於「
    乙旨宮」前長椅上休憩之韓少金，竟基於殺人之犯意，持手中之長柄刈刀朝韓少
    金之頭部揮砍，致韓少金受有左額部鈍器創約０‧二×五‧０公分及於皮下、左
    額部鈍器創約０‧二×三公分及於皮下、左顳部鈍器創約０‧二×二公分及於皮
    下、左頰部割擦傷約七公分之傷害，韓少金因頭部受創驚醒，乃起身隨手持乙○
    ○所有置於長椅旁鐵桌上之牛角刀（未扣案）防禦，雙方於拉扯之際，已致韓少
    金眉間部受有銳器創約０‧二×一‧五公分及於皮下，甲○○衣服上之鈕釦亦遭
    扯落，甲○○遂接續前開之殺人犯意，以韓少金酒醉乏力趁勢奪下韓少金手中之
    牛角刀，並將韓少金推倒於前開長椅上，持牛角刀往韓少金左腹部猛刺，致韓少
    金受有左腹部銳器創約七‧五×二‧五×十公分之傷害，其創口深及腹腔致腸管
    破裂合併內容物脫出，韓少金旋即因小腸割創傷造成腹腔內大出血而休克死亡。
    隨後甲○○復持前開長柄刈刀前往何義雄之臥室房門猛敲，並大聲叫「何仔出來
    ，我今天要給你死，你叫人家趕我，我絕對不要讓你活」、「今日欺負我，我絕
    對要給你死」、「絕對不要讓你活」等語，欲命何義雄出面與其理論，惟何義雄
    因受驚嚇而拒不開門。適陳賢聲甫與乙○○爭執完畢，於土地公廟旁聽聞甲○○
    之叫罵聲，即趨前勸阻甲○○勿惹是生非，甲○○乃將前開長柄刈刀放回前開陳
    賢聲所有自用小客車之後車廂（即行李箱）內，而騎乘機車搭載女友「許替」，
    隨同陳賢聲返回陳賢聲位於臺中市○○區○○街二八０巷三弄三號住處，途中並
    將前開牛角刀丟棄於不詳處所。嗣因警方接獲烏日消防分隊通報而於同日十四時
    十分許至「乙旨宮」追查陳賢聲傷害乙○○案件時，發現躺臥於前開長椅上之韓
    少金已氣絕身亡，再循線於九十年九月三十日二十時三十分許，在前開陳賢聲住
    處旁巷口查獲甲○○，並自前開陳賢聲所有自用小客車之後車廂內，起出沾有血
    跡之前開長柄刈刀一把，另扣得甲○○所有上衣及沾有血跡之長褲各一件。
二、案經臺中縣警察局烏日分局報請臺灣臺中地方法院檢察署檢察官偵查起訴。
    理    由
壹、訊據上訴人即被告甲○○（以下簡稱被告）固對其於前揭時、地與被害人韓少金
    及陳賢聲、何義雄、乙○○、盧穩吉或聊天或喝酒，及自陳賢聲之前開自用小客
    車之後車廂內取出陳賢聲所有長柄刈刀一把至乙旨宮敲何義雄之房門，與於前揭
    時、地遭警查獲，並自前開陳賢聲所有自用小客車之後車廂內，扣得前開長柄刈
    刀一把等事實，坦承不諱，惟矢口否認有何殺害被害人之犯行，辯稱：死者拿一
    把刀子叫伊不能在乙旨宮住，伊就說不要玩刀子，有話可以好好談，伊就將死者
    手中的刀子接下來，死者就抓伊的衣服要搶回刀子，雙方拉扯時，死者用力過猛
    ，將伊的手往自己身上拉，結果伊重心不穩，兩人都跌倒，刀子就剌進死者的肚
    子，之後伊怕死者再起來要殺伊，所以去陳賢聲車子內拿扣案的這把刀子，回去
    乙旨宮內何義雄的房門前叫何義雄開門，伊不知道死者額頭上的傷怎麼來的，也
    不知道死者剌入自己腹部的刀子在哪裏云云。惟查：
一、本件被害人韓少金因竊盜案件經法院通緝中，遂化名為「陳正德」而與證人乙○
    ○於前開時、地至「乙旨宮」飲酒及其後於「乙旨宮」前死亡等事實，業據證人
    乙○○於警偵及原審調查時證述明確，並經被害人家屬丁○○、韓許繡玉於偵查
    中證實無訛（見相驗卷第三六頁），且經臺中縣警察局烏日分局將死者指紋送內
    政部警政署刑事警察局鑑定結果，該送鑑死者之指紋，經輸入電腦比對，再由人
    工確認結果，與內政部警政署刑事警察局存檔韓少金指紋卡之指紋相符，此有該
    局九十年十月十六日（九０）刑紋字第一九九六五三號鑑驗書及指紋卡片附於偵
    查卷可憑（見偵查卷第一六九頁至第一七一頁）。則本件被害人之真實身分確係
    韓少金，乃堪以認定；且被害人雖化名為「陳正德」，但並非寄居於「乙旨宮」
    內，案發當日僅係與乙○○於前開時、地至「乙旨宮」飲酒，亦據證人乙○○於
    原審調查時證述明確（見原審卷第七四頁），公訴人認其係寄居於「乙旨宮」內
    尚有誤會，合先敘明。
二、被害人韓少金於九十年九月三十日上午曾至前開土地公廟要求被告搬離，二人因
    而在土地公廟發生口角乙節，業據證人何義雄、盧穩吉、被告之女友「許替」分
    別於警訊時、偵查及原審調查時分別證述明確（見偵查卷第五三頁反面、第五四
    頁、第七四頁反面、第七九頁反面至第八０頁，原審卷第九一頁），被告應確有
    殺害被害人之動機。又被告見陳賢聲所有自用小客車之後車廂內置有長柄刈刀一
    把，乃趁陳賢聲與乙○○爭執之際，自該後車廂內持前開長柄刈刀至「乙旨宮」
    之情，亦據證人陳賢聲於警詢中證陳：「（放長柄割草刀的行李箱在命案現場是
    否曾開啟？）在乙○○要砍我時，我曾打開後行李箱準備拿工具抵擋，但是時間
    來不及，乙○○已拿刀子追上來，之後甲○○就拿車上後行李箱的割草刀到乙旨
    宮去‧‧‧」等語綦詳（見偵查卷第二０頁）。另被害人經檢察官督同法醫師、
    檢驗員相驗結果，其頭部受有左額部鈍器創約０‧二×五‧０公分及於皮下、左
    額部鈍器創約０‧二×三公分及於皮下及於皮下、左顳部鈍器創約０‧二×二公
    分及於皮下、左頰部割擦傷約七公分等傷害，有臺灣臺中地方法院檢察署驗斷書
    附卷可憑（見相驗卷第六二頁反面），且被害人前開傷口皆微呈現弧形之情況，
    可知兇刀亦呈弧形，亦有解剖紀錄可佐（見相驗卷第五八頁），而前開扣案長柄
    刈刀確係弧形，業經原審法院於審判期日提示，並據被告供稱係自陳賢聲前開自
    用小客車處取得等語明確（見原審卷第原審卷第一二一頁），另本院囑託法務部
    法醫研究所鑑定，並檢送扣案長柄刈刀詢問被害人全身所受之傷勢，是否為扣案
    之刈刀所造成，經該所以九十一年十月十七日法醫理字第０九一０００二八七三
    號函覆：由死者韓少金頭皮之傷痕，確有弧形之鈍裂傷及三處類似鈍裂傷，惟在
    左眼角下方可為銳器傷，以上鈍裂傷似可符合為長柄刈刀等語（見本院卷第六九
    頁），復參酌扣案長柄刈刀（即長柄割草刀）經送內政部警政署刑事警察局鑑定
    結果，前開長柄刈刀刀刃上所留存之血跡與被害人ＤＮＡ－ＳＴＲ型別相同，此
    有該局九十年十一月二十九日（九０）刑醫字第一九九二六六號鑑驗書在卷可稽
    （見偵查卷第一四八頁），復有前開長柄刈刀一把扣案可佐。再本件經採取被害
    人之血液、尿液、胃內液體送內政部警政署刑事警察局鑑驗結果，其血液中酒精
    成份濃度約為０．三五%（ｗ/ｖ），尿液中酒精成份濃度約為０．三０%（ｗ/ｖ
    ），胃內液體酒精成份濃度則高於０．四０%（ｗ/ｖ），此有該局九十年十月二
    十二日刑鑑字第二００六三０號鑑驗通知書一份附卷可憑（見偵查卷第一四七頁
    ），依卷附法務部調查局第六處林棟樑博士所製「血液中酒精濃度與酒醉程度及
    呈現症狀之關係」表（見偵查卷第一七二頁），其認人體中血液酒精濃度為０．
    二五%（ｗ/ｖ））至０．三五%（ｗ/ｖ）時，酒醉程度為深醉，呈現症狀為強度
    酩酊、意識混亂、步履蹣跚、語言不清、昏睡；當人體中血液酒精濃度達０．三
    五%（ｗ/ｖ）至０．四五%（ｗ/ｖ）時，已達泥醉程度，並呈現昏迷、意識完全
    消失、無反射作用、呼吸困難等症狀，本件由被害人死亡時血液中酒精濃度高達
    ０．三五%（ｗ/ｖ）之情形以觀，復參酌證人何義雄業於偵查中證述：「‧‧‧
    這時死者與我在我乙旨宮內聊天，聊完，死者就到我廟前睡覺‧‧‧」「‧‧‧
    死者跟甲○○在土地公廟吵完架，死者自己一人回到乙旨宮，就睡覺，‧‧‧」
    等語（見偵查卷第五二頁反面、第五八頁），及證人乙○○於原審與本院調查時
    均證稱：「‧‧‧當天我可以確定，韓少金就是陳正德已經醉的不省人事，躺在
    『乙旨宮』的椅子那邊睡覺‧‧‧」「‧‧‧有警員要問我筆錄，說韓少金死在
    裡面了，我覺得奇怪，在我被殺之前，我明明看到韓少金在那裡睡覺‧‧‧」（
    見原審卷第七四頁、本院卷第一０六頁），足認被害人當時已陷於深醉狀態，且
    因不勝酒力倒臥於乙旨宮前之長椅上沈睡，被告乃趁隙持前開扣案長柄刈刀揮砍
    ，致被害人頭部受有前述創傷，是被告所辯：「係死者拿一把刀子叫伊不能在乙
    旨宮住，伊就說不要玩刀子，有話可以好好談，伊於死者受刺倒地後，怕死者再
    起來要殺伊，所以才去陳賢聲車子內拿扣案的這把刀子，伊不知被害人韓少金頭
    部之傷害何來」云云，自均無可採。又刀能殺人，且若持扣案長柄刈刀揮砍人體
    要害，足以致人於死，當為一般人及被告所得預見，足見被告於持前開長柄刈刀
    朝被害人頭部揮砍之際，即有使被害人喪失生命之故意甚明。而被告遭被害人要
    求搬離前開土地公廟，其皆未搬遷，且於被害人傷重後未將被害人送醫，反係急
    於離開現場等情，再與前開證據相互參酌以證，堪認係被告持前開長柄刈刀至「
    乙旨宮」時，即欲行剌殺被害人；且被告因遭要求搬遷係在土地公廟而非在乙旨
    宮與被害人發生爭執，衡酌前揭證人何義雄、盧穩吉、被告之女友「許替」之證
    詞，亦可認定，被告為附和其前開被害人自傷之辯解，而偽稱係在乙旨宮與被害
    人發生爭執云云，亦不足採信。
三、次查，被害人韓少金屍體經檢察官督同法醫師、檢驗員相驗結果，腹部銳器創之
    創口深及腹腔致腸管破裂合併內容物脫出，且係因小腸割創傷造成腹腔內大出血
    而休克死亡，有前開驗斷書、相驗屍體證明書可佐（見相驗卷第六二頁反面、第
    六三頁）。又依前開解剖紀錄所載，被害人腹部銳器創之創口長七‧五公分、寬
    二‧五公分、深度十公分（見相驗卷第五九頁反面），而扣案長柄刈刀長約二十
    四公分、寬約五‧二至五‧六公分，厚約０‧六公分，經臺灣臺中地方法院檢察
    署法醫師高大成鑑驗結果，固認被害人左腹部之傷口與該長柄刈刀所能致成之刀
    傷應無矛盾之處，惟其亦認凶器應為單刃，寬二‧五公分左右、長度七‧五公分
    左右、深度十公分左右（見相驗卷第六０頁），此與扣案長柄刈刀未盡吻合。另
    經前開法務部法醫研究所鑑定後之回覆文，亦明指：單由死者韓少金全身所受之
    傷勢，其鈍裂傷似可符合為遭刈刀類砍傷，且並至少有另一柄銳器兇刀造成腹部
    之致命傷及疑左臉眼角下方之銳器傷（見本院卷第六九頁）。復參酌證人乙○○
    分於偵查及本院調查時證陳：「‧‧‧我還有一把牛角刀放在『乙旨宮』外面桌
    上」「（是不是拿二把刀到『乙旨宮』？）是我跟死者一起拿去的，一長一短，
    我當天拿長刀跟陳賢聲一起出去，短刀是牛角刀，我將他留在『乙旨宮』門前的
    桌上」「‧‧‧我去『乙旨宮』那裡的時候，就已經帶了一把兩台尺長的刀子，
    還有一把一台尺的牛角刀‧‧‧」，及證人何義雄亦證稱：「（乙○○留下的牛
    角刀現在在何處？）死者死後，我看到牛角刀還放在『乙旨宮』前面，‧‧‧」
    「（後來那把短刀何去？是誰拿走的？）我不知道」等語（見偵查卷第一一四頁
    、第一六二頁，本院卷第一０五頁），且被告亦供述被害人另有持一把短刀等語
    ，而依被告所自繪被害人所持刀具之草圖亦屬銳器（見偵查卷第一００頁、第一
    六五頁），足見案發現場「乙旨宮」門前之長桌上於案發當時確另置有一牛角刀
    ，且此牛角刀係致被害人腹部受創造成腹腔內大出血而休克死亡之凶器無訛，是
    本件雖未扣得上開牛角刀，且經員警於現場作地毯式蒐索亦無所發現（見偵查卷
    七一頁之報告書），仍無礙於前述事實之認定。而被告係趁被害人因深醉而休憩
    昏睡之際，基於殺人之犯意，持扣案長柄刈刀揮砍被害人頭部一節，業經論述如
    前，現場既復扣得被告所有之上衣鈕釦一顆，且被害人身上並無防禦創，兩手及
    指甲溝內均不見血跡殘留，據此可知被害人之傷勢並非自為或與對方奪刀時自己
    插到腰部，因這樣血液會濺到被害人雙手，亦據檢察官督同法醫師、檢驗員鑑驗
    屬實（見相驗卷第六０頁），則被害人應係因頭部受創而驚醒，倉促之餘，乃隨
    手執持該把牛角刀以抵禦，雙方於拉扯之際，已致被害人眉間部受有銳器創約０
    ‧二×一‧五公分及於皮下，被告上衣之鈕釦亦遭扯落，惟被害人因深醉而陷於
    強度酩酊、意識混亂之狀態，被告乃趁勢奪下該被害人防禦用之牛角刀，接續前
    開殺人犯意，朝被害人腹部猛刺一刀，致被害人因腹腔內大量出血而休克死亡之
    情，亦堪予認定。被告趁此轉而辯稱：係被害人拿一把刀子叫伊不能在乙旨宮住
    ，伊就說不要玩刀子，有話可以好好談，伊就將被害人手中的刀子接下來，被害
    人就抓伊的衣服要搶回刀子，雙方拉扯時，被害人用力過猛，將伊的手往自己身
    上拉，結果伊重心不穩，兩人都跌倒，刀子就剌進死者的肚子云云，自係事後規
    避卸責之詞，委無足採。
四、又被害人韓少金經檢察官督同法醫師、檢驗員相驗解剖結果，除前述情形外，死
    者遭銳器割斷第十一肋骨之軟骨緣，割入胸腔及腹腔，但胸腔部分並未切割到左
    肺下葉，故可斷定被害人當時並非站著或坐著，因被害人若站立時肺往下沈，此
    時以兇器剌入其胸腔時一般皆會割到左肺之下葉，而被害人可能是躺著，尤其是
    側躺右側時更有可能造成前述傷害；且被害人膀胱內充滿尿液近六百ＣＣ已達飽
    滿狀態，但仍未排出，在遭突發性外來傷害前仍未排出，可知被害人被殺害前應
    是處於睡眠狀態，否則一般比此還少量之膀胱尿液也已排出，除非處於要忍耐或
    睡眠之狀態；被害人左劦腹上、季肋部之處遭刺割創之部位，切割第十一肋骨軟
    骨緣時，如被害人為站立，應當切割到肺部之下葉、大腸脾彎處、脾臟，但實際
    上卻切割到小腸的空腸部位，故可知被害人受創時之姿勢應是仰躺或側臥，而非
    站立或坐著（見相驗卷第六０頁）。再事發現場之「乙旨宮」前方廣場，僅在被
    害人所躺長椅前緣地面上，以及長椅紅色椅墊上有被害人血跡；且被害人下身穿
    著未及足踝之牛仔褲，赤足，但其腳背處以及腳底均無血跡，有現場照片在卷可
    稽（見偵查卷第三六至三八頁）。衡諸常理，若被害人係站立時腹部遭剌殺，其
    腳背處應當有血液噴濺痕跡，且若被害人站立移動身軀時腳底亦應會踩及地上血
    跡，然由被害人腳背及腳底均無血跡殘留之情形觀之，被害人並非如被告於偵查
    中所言係於站立時遭刀械剌殺，堪予認定。且被告經臺灣台中地方法院檢察署檢
    察官送法務部調查局作測謊鑑定，經該局以控制問題法及混合問題法測試時，其
    就１、渠沒有剌殺被害人；２、被害人是在與渠拉扯中自己誤傷致死的等問題，
    經測試結果均呈現情緒波動反應，研判有說謊，亦有法務部調查局九十年十一月
    二十三日（九０）陸（三）字第九００七一五三七號測謊報告書一份在卷可佐（
    見偵查卷第一四一頁），綜此，應可認被告係趁被害人因深醉而抵抗乏力之際，
    將被害人推倒於長椅上，再持前開奪得之牛角刀刺殺被害人。
五、至證人何義雄固證稱：「‧‧‧（甲○○）在我屋外敲門，大聲叫我出來，要讓
    我死，我非常害怕，不敢開門，隨後又聽到甲○○大聲叫嚷要讓陳正德（即韓少
    金）死，我在屋內過了約三十分鐘‧‧‧聽到外面均無聲音，遂外出看到陳正德
    躺在椅子上，我沒看見血跡，以為他在睡覺，我繼續回屋內睡覺，直到十四時左
    右警方在我宮裏面發現命案，即叫我外出說明」等語（見偵查卷第二七頁反面、
    第二八頁），惟其復於檢察官訊問時證陳：「‧‧‧當時我不敢出來，但我有聽
    到甲○○在死者躺的那邊說『今日欺負我，我絕對要給你死』，我能確定這句話
    甲○○不是在我房門口講的。然後我聽到陳賢聲說『不要這樣子，不要殺人』之
    後，甲○○就又說『今日絕對不要讓他活』，我都沒有聽到死者的聲音」「‧‧
    ‧死者被砍時，死者在睡覺，我當時沒有在場，我是躲在房間裏面聽到甲○○說
    『你今天敢趕我，我絕對不要讓你活』，還聽到陳賢聲說『不要這樣子、不要這
    樣子』，然後甲○○說『絕對要乎你死，要不然也要讓你兩眼失明』」等語（見
    偵查卷第五八頁、反面、第一一四頁），證人何義雄既躲藏於房間內，未親眼目
    視門外之情狀，則其所聽聞被告口述「今日絕對不要讓他活」「你今天敢趕我，
    我絕對不要讓你活」「絕對要乎你死，要不然也要讓你兩眼失明」等語，是否確
    係針對被害人韓少金而發，尚非無疑。再參酌證人陳賢聲業於原審調查時證述其
    不知被告有無殺被害人等語（見原審卷第九二頁）；且其於偵查中接受測謊時，
    其稱被告與死者爭執時其不在場，經測試無情緒波動反應，研判未說謊，此有前
    開測謊報告書可參（見偵查卷第一四一頁），是證人陳賢聲與乙○○衝突後，見
    被告持扣案長柄刈刀敲打證人何義雄之房門，乃趕至「乙旨宮」前，並出聲勸阻
    被告勿再惹是生非，此時，被告應早已鑄下殺害被害人之犯行，證人陳賢聲前開
    未見被告與死者爭執，研判未說謊之測謊結果，自不足據為有利被告之認定。而
    證人何義雄固另證述：「死者（指韓少金）跟甲○○在土地公廟吵完架，死者自
    己一人回到乙旨宮就睡覺，直到甲○○來敲我房門之前我就沒再聽到有甚麼聲音
    」等語（見偵查卷第五八頁），惟其亦自陳當天因睡眠不足，異常疲勞，嗣與被
    害人短暫閒談後，即進入房內休憩（見偵查卷第二六頁反面、第五二頁反面），
    證人何義雄當日既亦處於酒後疲累之狀態，且於房間內休息，則其所述未聽聞被
    告與被害人有何爭執之聲響等語，衡之常情亦無相悖之處，與前開經認定之事實
    亦無矛盾，是證人何義雄此部分證詞，亦不足為有利被告認定之憑採。
六、綜上所述，被告所辯，無非事後圖卸刑責之詞，不足採信。本件事證明確，被告
    殺人犯行洵堪認定。
貳、核被告所為，係犯刑法第二百七十一條第一項之殺人罪。原審判決以被告犯行事
    證明確，予以論罪科刑，固非無見，惟查，被害人韓少金左腹部之銳器創，並非
    扣案之長柄刈刀所致，已如前述，且被告係殺害被害人後，再敲打證人何義雄之
    房門，欲命何義雄出面，原審未予查明，致誤認被告先欲與何義雄理論未果，再
    持刀揮砍被害人，亦與事實不符，而有違誤，被告上訴意旨否認殺人犯行，雖無
    可取，惟原審判決既有上述可議之處，即屬無可維持，應由本院將原判決予以撤
    銷改判。爰審酌被告因與被害人口角爭執，乃趁被害人熟睡之際行兇之犯罪動機
    、目的、被告之智識程度、犯罪之手段、於犯罪時所受之刺激、犯罪所生危害、
    以及尚未與被害人家屬達成和解，未見其犯後深切之悔意等一切情狀，量處如主
    文第二項所示之刑，併其依犯罪之性質認有必要，諭知褫奪公權五年。扣案之長
    柄刈刀一支與未扣案之牛角刀一支，並非違禁物，雖為被告供本件犯罪所用之物
    ，惟非屬其所有，業據證人陳賢聲與乙○○分別證述在卷；扣案之上衣與沾有血
    跡長褲各一件、鈕釦一顆，雖為被告所有，然因非供犯罪所用，或預備供犯罪所
    用之物，亦非屬違禁物，核均與沒收之要件不符，均不得依刑法第三十八條第一
    、二款之規定宣告沒收，併此敘明。
據上論斷，應依刑事訴訟法第三百六十九條第一項前段、第三百六十四條、第二百九
十九條第一項前段，刑法第二百七十一條第一項、第三十七條第二項，判決如主文。
本案經檢察官丙○○到庭執行職務。
中      華      民      國    九十二    年      四      月      十      日
                                臺灣高等法院臺中分院刑事第五庭
                                      審判長法  官  袁  從  楨
                                            法  官  姚  勳  昌
                                            法  官  郭  同  奇
右正本證明與原本無異。
如不服本判決應於收受送達後十日內向本院提出上訴書狀，其未敘述上訴之理由者並
得於提起上訴後十日內向本院補提理由書（均須按他造當事人之人數附繕本）。
                                            書記官  陳  玫  伶
中      華    民      國      九十二   年       四      月    十一    日
附錄：本判決論罪科刑法條全文
刑法第二百七十一條第一項：
殺人者，處死刑，無期徒刑或十年以上有期徒刑。                            Ｉ


司法院資訊處製作；財團法人民間司法改革基金會備份。
